最高法院刑事判決　　　　　　九十四年度台上字第一０二七號
　　上　訴　人　甲○○
　　　　　　　　　　　　）
　　選任辯護人　程高雄律師
上列上訴人因違反貪污治罪條例案件，不服台灣高等法院高雄分
院中華民國九十三年十二月十四日第二審判決（九十三年度上訴
字第一０六三號，起訴案號：台灣高雄地方法院檢察署九十二年
度偵字第二０八八六號），提起上訴，本院判決如下：
    主  文
上訴駁回。
    理  由
按刑事訴訟法第三百七十七條規定：上訴於第三審法院，非以判
決違背法令為理由不得為之，是提起第三審上訴，應以原判決違
背法令為理由，係屬法定要件，如果上訴理由狀並未依據卷內訴
訟資料具體指摘原判決不適用何種法則或如何適用不當，或所指
摘原判決違法情事顯與法律規定得為第三審上訴理由之違法情形
不相適合時，均應認其上訴為違背法律上之程式，予以駁回。本
件原判決關於上訴人甲○○違反貪污治罪條例部分，撤銷第一審
之科刑判決，改判仍論處上訴人非依據法令從事公務之人員與依
據法令從事公務之人員，共同竊取公有財物，處有期徒刑貳年柒
月，褫奪公權貳年（上訴人另犯竊盜罪，原判決維持第一審論處
有期徒刑月之判決，駁回上訴人此部分在第二審之上訴，因不
得上訴第三審且未提上訴而確定）；已詳所憑之證據及認定之
理由，從形式上觀察，原判決並無違背法令之情形。上訴人之上
訴意旨略稱：(一)依第一審審判筆錄之記載，審判長為楊宗翰法官
，惟第一審判決書記載審判長為孫啟強法官，顯然孫啟強法官並
未參與第一審辯論期日之審理，其竟參與判決，該判決顯已違背
法令。(二)證人郭宏志在軍事法官審理時所為之陳述，並無證據能
力，不得作為判決之基礎；又本件第一審審理時，檢察官陳稱：
「郭宏志在軍事法官審理時之供述，與其在軍事檢察官及本署（
台灣高雄地方法院檢察署）檢察官偵訊時之供述有出入，有進一
步瞭解之必要，聲請傳喚郭宏志出庭作證說明」，然原審並未再
予傳喚，即行判決，亦未於判決理由說明不予傳喚之理由，有調
查職責未盡之違法。(三)郭宏志為海軍配料總庫軍械庫之砲械下士
，雖經指派為系爭廢氣瓶提領作業監提小組成員，惟畢竟係支援
性之臨時工作，顯然並非軍品儲運課或廢品場之士官，其竊盜廢
銅行為與其職務無關，原判決認定其係公務員，並未說明其依據
，有理由不備之違法。(四)本件廢銅雖已裝載上車，但尚未過磅即
被查覺，營區亦尚未簽發放行條，仍在海軍監管範圍，本件仍屬
未遂階段，原判決認定係既遂，自屬違背法令。(五)郭宏志竊取
本件系爭廢銅，上訴人縱使知情，亦不得因此而以推測、擬制之
方法推定上訴人係共同正犯，且上訴人與郭宏志究係如何有犯意
聯絡及行為分擔。原判決並未明其證據及理由，當然為違背法
令等語。惟查：(一)依第一審民國九十三年八月十三日上午九時三
十分審判筆錄之記載，參與本件第一審審理之法官為：「審判長
法官楊宗翰法官、法官楊智守、法官楊宗翰」，惟審判筆錄之審
判長簽名欄則係由法官孫啟強簽名，審判長孫啟強當庭於刑事報
到單上書寫：「定93８下午四時宣判、孫啟強93８」，顯然
孫啟強法官確有參與審判期日之審理，但該審理筆錄上所載：「
審判長法官楊宗翰」，應係：「審判長法官孫啟強」之誤寫，但
該第一審判決關於上訴人違反貪污治罪條例部分，業經第二審判
決以第一審判決確有不當而撤銷，該第一審判決關於此部分已不
復存在，上開誤寫情形，於判決本旨及結果並不生影響；上訴意
旨(一)自非適法之第三審上訴理由。(二)刑事訴訟法第一百五十九條
之一規定：「被告以外之人於審判外向法官所為之陳述，得為證
據」，雖該規定所稱之「法官」，並未明文排斥軍事法院之法官
，雖一般而言，應係指普通法院之法官，是證人郭宏志於國防部
南部地方軍事法院所為之供述，是否為傳聞證據而無證據能力，
非無疑義；然依原判決之說明，原判決並未以郭宏志於軍事法院
法官審理時所為供述作為論處上訴人本件罪刑之證據。復按檢察
官職司追訴犯罪，必須對於被告之犯罪事實負舉證責任，且就審
判程序之訴訟構造而言，檢察官係屬與被告相對立之當事人一方
，基於當事人主義之對立辯證原則，檢察官得聲請法院調查證據
，惟若待證事實已臻明確，法院已就檢察官起訴之犯罪事實，判
處被告罪刑，檢察官已達追訴犯罪之目的，法院苟未依檢察官之
聲請調查其他證據，亦未於判決理由欄說明無調查之必要，亦不
能指稱原判決有調查職責未盡之違法。本件第一審法院檢察官雖
於第一審審理時聲請傳訊證人郭宏志，第一、二審雖未傳喚，惟
原判決於理由欄已詳予說明郭宏志先後不同供述之取捨及得心證
之理由，並論處上訴人本件罪刑，檢察官既已達訴訟目的，本件
檢察官亦未上訴指摘，原判決雖未於理由欄說明檢察官聲請調查
上開證據毋庸調查之旨，於判決結果顯不生影響，殊難謂原判決
有調查職責未盡之違法；上訴意旨(二)亦非適法之上訴理由。(三)依
卷內資料，本件共犯郭宏志於案發時，係海軍後勤司令部九十二
年度第一次廢品標售第一分標九一００一廢氣瓶提領作業監提小
組成員之中士，顯係依法令服務於國家而具有法定職務權限之公
務員，原判決認定其係依據法令從事於公務之人員，並無違誤；
又貪污治罪條例第四條第一項第一款規定之竊取公有財物罪，並
不以該公有財物係該竊取者職務上所掌管者為限，於此，郭宏志
被指派為系爭廢氣瓶提領作業監提小組成員，是否支援性之臨時
任務及竊取之廢銅是否為其職務上所掌管，俱與本件待證事實無
關；上訴意旨(三)自非適法。(四)按竊盜罪之既遂與未遂之區分標準
，係以原持有支配關係已否破壞及新的持有支配關係已否建立為
斷，本件依原判決之事實認定及卷內資料，系爭廢銅之支配權已
發生移轉，上訴人實際上確已掌握系爭廢銅，自已在其實力支配
之下，縱尚未運出海軍後勤司令部料配件總庫莊強營區即被查獲
，並不影響其本件竊取公有財物既遂罪之成立，原判決論處其竊
取公有財物既遂罪，適用法則並無違誤；上訴意旨(四)置原判決之
詳細說明於不顧，仍主張其行為僅在未遂階段，乃就原判決採證
認事之適法職權行使，再為事實上之爭執，仍非適法之上訴理由
。(五)按共同實施犯罪行為之人，在合同意思範圍之內，各自分擔
犯罪行為之一部，相互利用他人之行為，以遂行其犯罪之目的，
縱未參與每一階段犯行，仍應對於全部所發生之結果，共同負責
。本件上訴人與依據法令從事公務之人員郭宏志，就本件竊取公
有財物，有犯意聯絡及行為分擔，為共同正犯，原判決已詳予說
明其所憑之證據及認定之理由，核與卷內證據資料相符，且依原
判決理由欄之說明，原判決並非單純以上訴人知情而論以共同正
犯，其適用法則並無違誤；上訴意旨(五)亦係就原判決採證認事之
適法職權行使，再為事實上之爭執。其他上訴意旨，俱未依據卷
內資料具體指摘原判決究係如何違背法令，均非適法。綜上，應
認上訴人之上訴為違背法律上之程式，予以駁回。
據上論結，應依刑事訴訟法第三百九十五條前段，判決如主文。
中　　華　　民　　國　九十四　年　　三　　月　  十　  日
                      最高法院刑事第一庭
                          審判長法官  施　文　仁
                                法官  林　永　茂
                                法官  蕭　仰　歸
                                法官  賴　忠　星
                                法官  王　居　財
      本件正本證明與原本無異
                                      書  記  官
中　　華　　民　　國　九十四　年　　三　　月　 十六   日
                                                  Ｒ
